【裁判字號】    98,訴,531
【裁判日期】    980417
【裁判案由】    偽造文書等
【裁判全文】
臺灣板橋地方法院刑事判決               98年度訴字第531號
公  訴  人  臺灣板橋地方法院檢察署檢察官
被      告  乙○○
                    （另案於臺灣臺北監獄執行中）
上列被告因偽造文書等案件，經檢察官提起公訴（98年度偵字第
880 號）及移送併辦（98年度偵字第4488號），被告於本院準備
程序中就被訴事實為有罪之陳述，經詢問當事人意見，合議庭裁
定由受命法官依簡式審判程序獨任審理，本院判決如下：
    主  文
乙○○犯行使偽造公文書罪，處有期徒刑壹年肆月。如附表所示
之偽造公印文肆枚、「劉信民」印文貳枚均沒收。
    事  實
一、乙○○因積欠地下錢莊債務無力償還，竟與真實姓名年籍不
    詳，自稱「陳先生」之成年男子及其所屬之詐欺集團成員共
    同基於意圖為自己不法所有及行使偽造公文書、冒充公務員
    行使職權之犯意聯絡，推由「陳先生」與其所屬之詐欺集團
    成員於民國97年9 月10日14時許（起訴書誤載為2 時許），
    先後冒充「台新銀行行員」、「管區警察」、「刑事組偵二
    隊課長」、「臺灣臺北地方法院檢察署檢察官」之名義，以
    電話向甲○○佯稱：其身分資料遭人冒用，須凍結帳戶，並
    將帳戶內款項提領出來存入法院作為公證金云云，並與甲○
    ○約定於同日16時30分許在臺北縣土城市○○路228 號前，
    由甲○○將現金新臺幣（下同）70萬元交給自稱「劉信民」
    （起訴書誤載為「劉信明」）之男子。復由「陳先生」與其
    所屬之詐欺集團成員於不詳時、地，偽造如附表編號一至三
    所示公文書各1 紙（其上偽造之公、私印文詳如附表編號一
    至三所示）及如附表編號四所示以甲○○名義出具之私文書
    1 紙（其上偽造之公印文如附表編號四所示），再將上開偽
    造之公、私文書交給乙○○於上開約定時間帶往約定地點。
    甲○○依約前往約定地點後，乙○○即自稱係臺灣臺北地方
    法院人員劉信民（起訴書誤載為劉信明檢察官），冒充公務
    員僭行收取款項之職權，並出示如附表所示之公、私文書而
    行使之，足以生損害於臺灣臺北地方法院檢察署、法務部、
    臺灣臺北地方法院之公信及對公印文、公文書管理之正確性
    與「劉信民」，甲○○因而陷於錯誤，當場交付現金70萬元
    予乙○○，乙○○則將上開偽造之公、私文書均交予甲○○
    收執。嗣甲○○發覺有異而報警處理，並將如附表所示文書
    均交由警方扣案，經警於如附表編號一至三所示偽造公文書
    上採得指紋送交內政部警政署刑事警察局鑑驗，鑑驗結果與
    乙○○左拇指指紋相符而查悉上情。
二、案經臺北縣政府警察局移請及甲○○訴由臺北縣政府警察局
    土城分局報請臺灣板橋地方法院檢察署檢察官偵查起訴及移
    送併辦。
    理  由
一、按本件被告乙○○所犯係死刑、無期徒刑、最輕本刑為3 年
    以上有期徒刑以外之罪，其於準備程序就前揭被訴事實為有
    罪之陳述，經受命法官告知簡式審判程序之旨，並聽取被告
    與公訴人之意見後，本院認無不得或不宜改依簡式審判程序
    進行之處，爰依刑事訴訟法第273 條之1 第1 項，裁定本件
    由受命法官獨任進行簡式審判程序，合先敘明。
二、上揭事實，業據被告於本院審理時坦承不諱，核與證人即告
    訴人甲○○於警、偵訊時證述之情節相符，並有內政部警政
    署刑事警察局97年10月2 日刑紋字第0970143908號鑑驗書、
    勘察採證同意書各1 份附卷及如附表所示文書扣案可稽，足
    認被告自白與事實相符，本件事證明確，被告犯行已堪認定
    。
三、核被告所為，係犯刑法第216 條、第211 條行使偽造公文書
    罪、第339 條第1 項詐欺取財罪及同法第158 條第1 項僭行
    公務員職權罪。被告與「陳先生」及其所屬之詐欺集團成員
    就上揭犯行，均有犯意聯絡及行為分擔，皆為共同正犯。被
    告偽造如附表所示之公、私文書，係以單一犯意，於緊密相
    接之時、地接續為之，侵害同一法益，為接續犯，屬事實上
    一罪（偽造公文書罪）。被告偽造如附表所示公、私印文之
    行為，屬偽造公文書犯行之一部，應為偽造公文書之犯行所
    吸收，又其偽造公文書後復持以行使，偽造之低度行為應為
    行使之高度行為所吸收，均不另論罪。被告以一行為觸犯行
    使偽造公文書、詐欺取財及僭行公務員職權等犯罪構成要件
    不同之3 罪，為想像競合犯，應依刑法第55條規定，從一重
    之行使偽造公文書罪處斷。公訴意旨誤認上開3 罪應分論併
    罰，尚有未合，附此敘明。又如附表編號四所示文書，係以
    甲○○名義出具之「請求暫時性凍結執行聲請書」，其上雖
    蓋有偽造「台灣台北地方法院監管科」之公印文，然核其屬
    性仍為表彰甲○○請求暫時性凍結名下所有金融帳戶之意思
    表示，並非公務員職務上製作之文書，應非公文書，併此敘
    明。被告在如附表編號三所示公文書上偽造「劉信民」印文
    2 枚之犯行，雖未據檢察官起訴，惟被告該部分犯行屬業經
    起訴之偽造公文書犯行之一部，另檢察官移送併辦部分與業
    經起訴之犯罪事實完全相同，均屬事實上一罪，自為起訴效
    力所及，本院應併予審理。爰審酌被告因積欠地下錢莊債務
    無力償還，竟應地下錢莊之要求，參與詐欺集團前開犯行，
    向被害人收取金錢，所為實屬不當，惟念其犯罪後坦認犯行
    ，態度尚可，及其犯罪動機、目的、手段、其僅實行部分詐
    欺行為，並非擔任主要籌畫詐騙之角色，犯罪情節較為輕微
    ，犯罪後未賠償被害人所受損失等一切情狀，量處如主文所
    示之刑，以資懲儆。扣案如附表所示之文書，在被告實行犯
    罪時業已交付予甲○○而移轉所有權予甲○○，前開文書即
    非屬被告或共犯所有，不得逕予沒收，然其上所蓋如附表所
    示之各公、私印文既屬偽造，仍應依刑法第219 條之規定，
    不問屬於犯人與否，均宣告沒收。
據上論斷，應依刑事訴訟法第273 條之1 第1 項、第284 條之1
、第299 條第1 項前段，刑法第28條、第216 條、第211 條、第
339 條第1 項、第158 條第1 項、第55條、第219 條，刑法施行
法第1 條之1 ，判決如主文。
本案經檢察官黃明絹到庭執行職務。
中    華    民    國    98    年    4     月    17    日
                  刑事第十九庭  法  官  楊筑婷
上列正本證明與原本無異。
如不服本判決，應於判決送達後10日內敘明上訴理由，向本院提
出上訴狀 (應附繕本)，上訴於臺灣高等法院。其未敘述上訴理
由者，應於上訴期間屆滿後20日內向本院補提理由書「切勿逕送
上級法院」。
                                書記官  林怡君
中    華    民    國    98    年    4     月    17    日
┌─────────────────────────────────────────┐
│附表                                                                              │
├──┬───────────┬───────────────┬──────────┤
│編號│    偽造之文書名稱    │      文書上偽造之印文        │      備    註      │
├──┼───────────┼───────────────┼──────────┤
│一  │臺灣台北地方法院檢察署│「台灣台北地方法院監管科」公印│附於臺灣板橋地方法院│
│    │偵查卷宗              │文1 枚（起訴書誤載為「臺灣臺北│檢察署98年度偵字第44│
│    │                      │地方法院檢察署」公印文1 枚）  │88號偵查卷宗第16頁  │
├──┼───────────┼───────────────┼──────────┤
│二  │法務部行政執行假扣押處│「台灣台北地方法院監管科」公印│附於同上偵查卷宗第17│
│    │份命令                │文1 枚（起訴書誤載為「臺灣臺北│頁                  │
│    │                      │地方法院監管處」公印文1 枚）  │                    │
├──┼───────────┼───────────────┼──────────┤
│三  │臺灣台北地方法院收據  │「臺灣臺北地方法院印」公印文1 │附於同上偵查卷宗第19│
│    │                      │枚、填單員蓋章欄及收款員蓋章欄│頁                  │
│    │                      │內「劉信民」印文各1 枚        │                    │
├──┼───────────┼───────────────┼──────────┤
│四  │請求暫時性凍結執行聲請│「台灣台北地方法院監管科」公印│附於同上偵查卷宗第18│
│    │書                    │文1 枚（起訴書誤載為「臺灣臺北│頁                  │
│    │                      │地方法院監管處」公印文1 枚）  │                    │
└──┴───────────┴───────────────┴──────────┘
附錄本判決論罪科刑之法條：
中華民國刑法第158條第1項
冒充公務員而行使其職權者，處3 年以下有期徒刑、拘役或5 百
元以下罰金。
中華民國刑法第211條
偽造、變造公文書，足以生損害於公眾或他人者，處1 年以上7
年以下有期徒刑。
中華民國刑法第216條
行使第210 條至第215 條之文書者，依偽造、變造文書或登載不
實事項或使登載不實事項之規定處斷。
中華民國刑法第339條第1項
意圖為自己或第三人不法之所有，以詐術使人將本人或第三人之
物交付者，處5 年以下有期徒刑、拘役或科或併科1 千元以下罰
金。


司法院資訊處製作；財團法人民間司法改革基金會備份。
